臺灣高等法院刑事判決　　　　　　　　　　　　　　九十三年度上訴字第五五五號
　　上　訴　人
　　即　被　告　乙○○
右上訴人因偽造文書案件，不服臺灣臺北地方法院九十二年度訴字第二一二七號，中
華民國九十三年一月二十九日第一審判決（起訴案號：臺灣臺北地方法院檢察署九十
二年度偵字第一五九四六號、二○四二七號），提起上訴，本院判決如左：
    主  文
上訴駁回。
    事  實
一、乙○○曾於民國（下同）八十五年間因賭博案件，經臺灣臺北地方法院判處有期
    徒刑四月確定，於八十六年一月三十日易科罰金執行完畢，仍不知檢點；乙○○
    復為家真企業有限公司（下稱家真公司）及璦瑪哥鐘錶行之負責人，明知未獲原
    家真公司或璦瑪哥鐘錶行員工丙○○（原名陳秋萍）、丁○○、戊○○、甲○○
    等人（下稱丙○○等人）之同意，為辦理設立莉雪企業有限公司（下稱莉雪公司
    ），竟基於接續偽造私文書及使公務員登載不實（公訴人當庭追加使公務員登載
    不實罪名）之牽連犯意，於八十五年十、十一月間某日，在不詳地點，利用丙○○等四位員工將
    並偽刻四人之印章，再於同月十三日，假冒陳秋萍、丁○○、戊○○、甲○○簽
    名及蓋用渠等印文，連同不知情但同意掛名負責人之江連桃（已為無罪判決確定
    ）於莉雪公司章程上，足生損害於丙○○等人，復於同月十五日，於公司設立登
    記申請書上以江連桃為董事長，同時偽造甲○○、戊○○簽名及印文於董事欄，
    再交由不知情之會計師夏祖訓簽證後，持向臺北市政府建設局申請公司設立登記
    許可而行使之，使該管公務員將此不實事項登載於公司設立登記之公文書上，足
    生損害於丙○○等人及臺北市政府對公司登記管理之正確性。
二、案經丙○○、丁○○、戊○○、甲○○告訴暨發交臺北市政府警察局文山第一分
    局報請臺灣臺北地方法院檢察署檢察官偵查起訴。
    理  由
一、按除被告所犯為死刑、無期徒刑、最輕本刑為三年以上有期徒刑之罪或高等法院
    管轄第一審案件者外，於前條第一項程序進行中，被告先就被訴事實為有罪之陳
    述時，審判長得告知被告簡式審判程序之旨，並聽取當事人、代理人、辯護人及
    輔佐人之意見後，裁定進行簡式審判程序。刑事訴訟法第二百七十三條之一定有
    明文。本件被告乙○○於原審就被訴事實已為有罪之陳述，審判長告知被告簡式
    審判程序之旨（不受物證、書證調查程序、傳聞法則、通常調查程序及交互詰問
    規定之限制），並聽取當事人之意見後，原審改依簡式審判程序進行，合先敘明
    。
二、右揭事實，業據被告乙○○於原審及本院審理時自白不諱，核與證人丙○○、丁○○、戊○○、甲○○、江連桃、陳興岳於警詢、偵查及原審法院九十年度訴字
    第八０四號案件審理時之證述相符，並有臺北市政府建設局莉雪公司設立登記全
    卷資料附卷可稽，足認被告自白與事實相符，事證明確，被告犯行，堪予認定。
三、核被告所為，係犯刑法第二百十六條、第二百十條行使偽造私文書罪及刑法第二
    百十四條使公務員登載不實罪。被告接續於不詳時地偽造丙○○等四人之簽名及
    印文，係屬接續犯，應僅成立一偽造私文書罪。其偽刻印章、簽名、印文之行為
    為偽造私文書之階段行為，又偽造私文書之低度行為應為行使偽造私文書之高度
    行為所吸收，均不另論罪，應以行使偽造私文書罪論處。被告一行使偽造私文書
    行為，侵害陳沛錡四人之法益，同時觸犯數罪名，為想像競合犯，應從一重行使
    偽造私文書論斷。被告利用不知情會計師持向臺北市政府建設局辦理公司設立登
    記，為間接正犯。被告行使偽造私文書罪與使公務員登載不實罪間，有方法結果
    之牽連關係，應從一重之行使偽造私文書罪論處。原審認被告罪證明確，適用刑
    法第二條第一項前段、第二百十六條、第二百十條、第二百十四條、第五十五條
    前、後段、第二百十九條、第四十一條第一項前段、罰金罰鍰提高標準條例第一
    條前段、第二條之規定，及審酌被告因貪圖一時便利，利用員工之名義進行公司
    登記，犯罪所生之危害及犯後坦承犯罪，態度良好等情，量處有期徒刑三月，復
    說明被告犯罪後刑法第四十一條第一項易科罰金規定業於九十年一月十日修正公
    布，比較新舊法律適用結果，以新法較有利於行為人，應依同法第二條第一項前
    段規定，適用修正後易科罰金之折算標準。附表所示偽造之印文及署押，依同法
    第二百十九條之規定宣告沒收。至於被告偽造陳秋萍等四人印章，並未扣案，顯
    已滅失，爰不為沒收之諭知。其認事用法及量刑，均無不當，被告上訴意旨，徒
    以伊係肢障且低收入戶為由，請求宣告緩刑，惟被告前因賭博罪受有期徒刑之宣
    告，業如前述，並不符合宣告緩刑之要件，其上訴核無理由，應予駁回。
據上論斷，應依刑事訴訟法第三百六十八條，判決如主文。
本案經檢察官李良忠到庭執行職務。
中　　　華　　　民　　　國　　九十三　　年　　　四　　　月　　  七  　　日
                              臺灣高等法院刑事第二十一庭
                                  審判長法  官  葉  騰  瑞
                                        法  官  江  國  華
                                        法  官  莊  明  彰
右正本證明與原本無異。
如不服本判決，應於收受送達後十日內向本院提出上訴書狀，其未敘述上訴之理由者
並得於提起上訴後十日內向本院補提理由書（均須按他造當事人之人數附繕本）。
                                        書記官  廖  逸  柔
中　　　華　　　民　　　國　　九十三　　年　　　四　　　月　　  八  　　日
附錄：本案論罪科刑法條全文
中華民國刑法第二百一十六條
(行使偽造變造或登載不實之文書罪)
行使第二百十條至第二百十五條之文書者，依偽造、變造文書或登載不實
事項或使登載不實事項之規定處斷。
中華民國刑法第二百一十條
(偽造變造私文書罪)
偽造、變造私文書，足以生損害於公眾或他人者，處五年以下有期徒刑。
中華民國刑法第二百一十四條
(使公務員登載不實罪)
明知為不實之事項，而使公務員登載於職務上所掌之公文書，足以生損害
於公眾或他人者，處三年以下有期徒刑、拘役或五百元以下罰金。
附表：
┌──────────────────┬────────────────┐
│                                    s
│          文件名稱                  │           偽造內容
│
├──────────────────┼─────────────────
│
│莉雪企業有限公司設立登記申請書      │甲○○印文一枚、署押一個
│
│                                    │戊○○印文一枚、署押一個
│
├──────────────────┼─────────────────
 │
│莉雪企業有限公司章程                │陳秋萍印文一枚、署押一個
│            │
│                                    │丁○○印文一枚、署押一個
│
│                                    │甲○○印文一枚、署押一個
│
│                                    │戊○○印文一枚、署押一個
│
└──────────────────┴─────────────────
┘
